【裁判字號】    93,重訴,288
【裁判日期】    951204
【裁判案由】    返還不當得利等
【裁判全文】
臺灣士林地方法院民事裁定             93年度重訴字第288號
原      告  庚○○
                        13號.
            丁○○
                        01號.
            丙○○
                        4號2.
共      同
訴訟代理人  王聰明律師
複  代理人  甲○○
被      告  己○
                        5號
訴訟代理人  乙○○
            黃珊珊律師
複  代理人  吳鴻淵律師
            張靜薰律師
被      告  戊○○
                        1號
            辛○○
            壬○○
                        樓
上列當事人間返還不當得利等事件，原告追加戊○○、辛○○、
壬○○為被告及追加備位聲明，本院裁定如下：
    主  文
原告追加之訴及假執行之聲請均駁回。
追加之訴訴訟費用由原告負擔。
    理  由
一、按訴狀送達後，除非：(一)被告同意者。(二)請求之基礎事實同
    一者。(三)擴張或減縮應受判決事項之聲明者。(四)因情事變更
    而以他項聲明代最初之聲明者。(五)該訴訟標的對於數人必須
    合一確定時，追加其原非當事人之人為當事人者。(六)訴訟進
    行中，於某法律關係之成立與否有爭執，而其裁判應以該法
    律關係為據，並求對於被告確定其法律關係之判決者。(七)不
    甚礙被告之防禦及訴訟之終結者。原告不得將原訴變更或追
    加他訴，民事訴訟法第255條第1項定有明文。
二、原告起訴主張：坐落台北市○○區○○段37、37之3、38 、
    38之1、39之2、39之3、40、41之1、41之2、44之2、42之3
    、42之4等12筆土地應有部分二十四分之一（下稱系爭12筆
    土地應有部分），係訴外人即兩造父親翁祿壽於民國70年3
    月間出資購買，購買當時因尚屬農地，兩造及戊○○五兄弟
    間僅被告有自耕能力，故以被告名義登記之。81年3月6日兩
    造父親翁祿壽亡故，其繼承人除兩造外尚有戊○○、辛○○
    、壬○○共七人，系爭12筆土地應有部分為翁祿壽之遺產，
    被告於87年4月間出售系爭12筆土地予訴外人冠德建設股份
    有限公司，得款新台幣（下同）199,567,250元，且翁祿壽
    之全體繼承人已協議就翁祿壽遺產逐一個別處理，依每人應
    繼分比例計算每人應分配之金額為28,509,607元，被告迄未
    給付，為此，本於不當得利及遺產分割協議契約之法律關係
    ，訴請被告給付。原聲明：1.被告己○應給付原告各28,509
    ,607 元，及各自88年1月1日起至清償日止，按年息百分之
    五計算之利息。2.願供擔保請准宣告假執行。嗣於95年4月
    13日追加戊○○、辛○○、壬○○為被告並追加備位聲明，
    追加後聲明為：(一)先位聲明：同前。(二)備位聲明：1.兩造間
    就被告己○名下之台北市○○區○○段37、37之3、38、38
    之1、39之2、39之3、40、41之1、41之2、44之2、42之3、
    42之4等12筆土地應有部分各二十四分之一，出售款199,567
     ,250 元之遺產，請予按應繼分各七分之一分割。2.被告己○應給付原告各28,509,607元，及各自88年1 月1 日起至清
    償日止，按年息百分之五計算之利息。3.願供擔保請准宣告
    假執行。
三、本件原告於爭點協商整理完畢後始追加原非當事人之戊○○
    、辛○○、壬○○為被告，並追加如上開之備位聲明，被告
    己○當庭表示不同意，而原告之請求基礎事實並非同一，且
    原告一再主張系爭12筆土地應有部分出售款並非遺產，依其
    所主張該訴訟標的對於被告己○及追加被告戊○○、辛○○
    、壬○○自非必須合一確定，此外，亦未符合民事訴訟法第
    255條第1項所定其餘各款。況原告追加戊○○、辛○○、壬○○3人為被告，係屬主觀預備訴之合併，戊○○、辛○○
    、壬○○3人是否為本件被告，係以先位之訴有無理由而異
    ，如先位之訴無理由時，其等3人方為本件被告而受審理，
    如先位之訴有理由時，其等3人即無須為本件之被告，其訴
    訟地位不明確，是原告追加之訴，應認為不合法，予以駁回
    。
四、依民事訴訟法第95條、第78條、第85條第1 項前段裁定如主
    文。
中    華    民    國    95    年    12    月    4     日
                  民事第一庭  法  官  陳靜芬
以上正本係照原本作成。
如對本裁定抗告須於裁定送達後10日內向本院提出抗告狀
中    華    民    國    95    年    12    月    13    日
                              書記官  陳映羽


司法院資訊處製作；財團法人民間司法改革基金會備份。
